【裁判字號】    92,上訴,1587
【裁判日期】    921125
【裁判案由】    重傷害
【裁判全文】
臺灣高等法院臺中分院刑事判決              民國九十二年度上訴字第一五八七號
    上  訴  人
    即  被  告  丁○○
    選任辯護人  宋永祥律師
                陳芝荃律師
右上訴人因重傷害案件，不服臺灣台中地方法院中華民國九十二年七月十六日第一審
判決（民國八十九年度訴字第三○九四號，起訴案號：臺灣台中地方法院檢察署民國
八十九年度偵字第一三三五○號），提起上訴，本院判決如左：
    主      文
原判決撤銷。
丁○○傷害人之身體致重傷，處有期徒刑年。扣案之竹棒壹枝沒收。
    事      實
一、丁○○、乙○○及丙○○為國中同班同學，三人間有感情上之糾葛，丙○○因不
    堪丁○○之騷擾，遂於民國八十九年七月十一日十五時許，駕駛車牌號碼Ｍ七－
    三七三五號自小客車，搭載男友乙○○，同至台中縣新社鄉○○村○○街七十號
    丁○○之住處，欲向陳妻王碧珠投訴被騷擾之事。適丁○○自外返家，見狀知悉
    其等之來意，相當惱怒，其並非不能預見持竹棒猛擊他人頭部可使人受重傷，而
    基於普通傷害之犯意，隨即從家中倉庫取出竹棒一隻，猛力連朝乙○○之上半身
    揮擊，第一次打中左大臂、第二次擊中頭部右側，致乙○○受有嚴重外傷併右側
    顱內出血、左肱骨骨折、右側顱骨缺陷等傷害，經丙○○攙扶駕車送醫，但手術
    出院後仍有左側肢體癱瘓，長期臥床，須雇請專人二十四小時照顧看護，無法自
    理生活之重傷害。而警方則於據報後，至現場扣得丁○○所有、用以攻擊乙○○
    成重傷害之竹棒一枝。
二、案經乙○○之母甲○○○訴由台中縣警察局東勢分局報請臺灣台中地方法院檢察
    署檢察官偵查起訴。
    理      由
一、被告丁○○對其於右開時地，持竹棒一枝毆打被害人乙○○成傷等情，在原審偵
    審中及本院審理時均供認不諱，核與證人丙○○在原審偵審中證述之情節相符，
    並有診斷證明書一紙附卷可證，罪證明確，被告雖辯以：當他返家時，見被害人
    乙○○與其妻王碧珠拉扯，丙○○則強搶其女兒，為救妻女，才持竹棒毆打乙○○，伊係正當防衛或基於義憤而傷害人，且係自首云云，證人林俊郎於原審亦附
    合被告之供詞，證稱：當天他與被告同車返回被告之住處，有目睹被害人乙○○
    證人丙○○與被告之妻拉扯等語。惟查：
  (一)於原審之供詞：
          證人丙○○：由於被告先前不斷以電話或到她住處騷擾她，帶給她生活
            上極大之困擾，她才於當日駕駛Ｍ七－三七三五號自小客車，搭載男友
            即被害人前往被告住處，欲向被告之妻投訴遭被告騷擾之事，被告惱怒
            她偕被害人欲向證人王碧珠投訴她遭被告騷擾之事，方自外返家後，即
            從宅內取出竹棒一支攻擊被害人，同時口出穢言，並稱「為何找我老婆
            」。
          被告：因他與證人丙○○及被害人間糾纏著三角關係，故他認為當日證
            人丙○○及被害人當日駕駛Ｍ七－三七三五號自小客車前去，是欲蓄意
            鬧事。當他駕駛小貨車返家，見證人丙○○從王碧珠之手中將他的女兒
            強抱過去，被害人則強拉證人王碧珠上車，欲解救妻女，才從倉庫中取
            出竹棒攻擊被害人。
          證人王碧珠：被害人與證人丙○○事先有約她外出見面，她未首肯，其
            二人即趨車前來，丙○○下車後有意抱她女兒，她不知丙○○之目的。
            因丙○○抱她女兒，她為此與丙○○發生拉扯，適為返家之被告目睹，
            被告為保護她們母女，才持竹棒攻擊被害人。依照前開證人丙○○及被
            告之說法，可知其等與被害人間存有男女三角關係之困擾。被告更於原
            審審理中自陳：「查本件事實經過，被告與丙○○及傷者乙○○均係新
            社國中同班同學，而被告與丙○○交往在先，並已發展為男女朋友關係
            ，但自乙○○介入後，丙○○即漸疏遠被告，而與乙○○關係密切，被
            告有時打電話欲與丙○○聊天，不但遭丙○○所拒，且認為被告有意騷
            擾，而影響伊與乙○○間之感情問題，乃於八十九年七月十一日下午一
            時許，打電話給被告，要被告至伊東勢家談論解決，惟被告當日下午適
            要前往東勢鎮所承包九二一大地震被震損之房屋修繕工程，因此無空前
            往莊家，‧‧‧」等語（見原審卷第二三頁被告之答辯狀）。至此已足
            見證人丙○○所言：由於被告先前不斷以電話或到她住處騷擾她，帶給
            她生活上極大之困擾，她才於當日駕駛Ｍ七－三七三五號自小客車，搭
            載男友即被害人前往被告住處，欲向被告之妻投訴遭被告騷擾乙事等語
            ，應為事實，而非如被告所言，前去無理取鬧；且證人丙○○此行目的
      ，被告於八十九年七月十一日十五時許返家見狀時，亦必相當明瞭，因
            誠如上述，被告早於當日下午約一時許，即已先接獲丙○○要求，於是
            日談論解決之電話。
        依一般常情判斷，被害人及證人丙○○前往被告住處之目的，既為向被告之
        妻王碧珠投訴前項事實，則不論證人王碧珠是否願隨其等外出商談，其等當
        場在被告宅前向證人王碧珠宣達，即足達成此行之目的，殊無必要、也無動
        機須強使被告之妻女上車而在外商談。故被告及證人王碧珠所稱，當時證人
        丙○○強搶他們的女兒，被害人還強拉證人王碧珠上車云云，在上述推論下
        ，實在突兀而難以置信，王碧珠之證詞，極可能欲迴護其夫而非事實。被告
        行兇之動機，厥應為他返家見被害人等在場，明知其等此行之目的，而相當
        惱怒其等欲向妻投訴三人間感情糾紛之事，隨即入內取得竹棒一枝攻擊被害
        人。是被告所辯係基於正當防衛或基於義憤而傷害人，均顯不足採信，證人
        林俊郎所證，亦不能為被告有利之證據。
  (二)被告舉其住處之村長陳柏松、其妹陳雪美，欲證明其自首乙節，因證人陳柏松之
    證詞為：「事發後，被告的妹妹來找我說，她的哥哥發生事情，叫我幫忙叫救護
    車並報警，我們的救護車來後，告訴人已被載走；我報警時，也只是說有事情發
    生，並沒有說事情情形，而後來我看到警方來，我就走了，所以處理經過我沒有
    在場，我不知道處理情形」（見原審卷第五五頁）、證人陳雪美所證則為：「‧
    ‧‧我去報案後，沒有在派出所簽名，我有說他們二人來我家騷擾、搶小孩，但
    沒有提到告訴人受傷，及告訴人送醫的事情，至於有無提到我哥哥，因時間已久
    ，所以已經忘記了。一開始是我是找村長去報案的，村長報案後，約幾分鐘警察
    就來處理了，後來傷者送醫後，我哥哥才又叫我去備案，我才提到他們二人來我
    家騷擾，我報案時之警員名字我不知道」（見原審卷第五三頁），究竟受託報案
    者有無告知警察機關係何人犯罪，仍然不明。此項疑義據承警員郭文達證稱為：
    「（問：當初是由何人報案？）我們當時有接獲報案電話，但是不知道是何人打
    電話，據值班人員說明，是一名男性打來報案的，我們不知道他的身分」、「（
    問：當初這名不知名男性的報案電話內容為何？）他說案發當天下午，東山街（
    即被告丁○○住處附近）有發生打鬥的事情，要我們馬上過去處理，但是他沒有
    提到行為人與被害人，沒有向我們說明是誰打誰，只是要我們趕快過去處理，其
    餘都沒有提到」（見原審九十二年六月二十五日審判筆錄）。則被告縱有託人報
    案之事實，既未告知警察機關是何人犯罪，仍與自首之構成要件不符。
二、查被告持竹棒一枝傷害被害人乙○○，而被害人於八十九年七月十一日被送往澄
    清醫院急診，經診斷受有嚴重外傷併右側顱內出血、左肱骨骨折、右側顱骨缺陷
    ，術後於八十九年八月十六日出院，出院時仍有左側肢體癱瘓，長期臥床，須雇
    請專人二十四小時照顧看護，無法自理生活等情形，此有澄清醫院所函覆原審被
    告之病歷影本中記載甚明（見原審卷第一二八頁），被告不僅遭毀敗一肢以上之
    機能，腦部顯亦受有重大不治之傷害，而此與被告之行為間具有直接、相當之因
    果關係，至為明確。核被告所為，係犯刑法第二百七十七條第二項後段之傷害致
    重傷罪，公訴人認被告係犯刑法第二百七十一條第二項、第一項之殺人未遂罪云
    云，而被告則辯稱係基於普通傷害之犯意而已，雖以竹棒猛擊他人頭部要害可能
    發生死亡或重傷之結果，為一般人所能預見，被告亦無例外之理。惟查被告對於
    被害人等前去向證人王碧珠投訴乙事，固然使得被告相當難堪，但被告究無前科
    ，本性不惡，是與被害人為國中同班同學，若謂其因而即萌生殺害被害人或有使
    之受重傷之犯意，尚難遽信，故被告所為，應出於普通傷害之犯意，而係犯傷害
    致重傷罪，起訴法條應予變更。原審以被告罪證明確，予以論罪科刑，原無不合
    ，惟查被告係犯傷害致重傷罪，原判決誤認被告係犯重傷罪，尚有未當，被告上
    訴意旨指摘原判決不當，為有理由，應由本院將原判決撤銷改判，爰審酌被告犯
    罪之動機、目的、手段、所生之危害，己與被害人成立和解、賠償新臺幣二百二
    十萬元等一切情狀，從輕量處以有期徒刑三年。扣案之竹棒一枝、係被告所有，
    供犯罪所用之物，併予依法宣告沒收。
據上論斷，應依刑事訴訟法第三百六十九條第一項前段、第三百六十四條、第二百九
十九條第一項前段、第三百條，刑法第二百七十七條第二項後段、第卅八條第一項第
二款，判決如主文。
本案經檢察官戊○○到庭執行職務。
中      華      民      國      九十二  年      十一    月      廿五    日
                                臺灣高等法院臺中分院刑事第五庭
                                      審判長法  官  袁  從  楨
                                  法  官  郭  同  奇
                                            法  官  胡  森  田
右正本證明與原本無異。
如不服本判決應於收受送達後十日內向本院提出上訴書狀，其未敘述上訴之理由者並
得於提起上訴後十日內向本院補提理由書（均須按他造當事人之人數附繕本）。
                                            書記官  林  振  甫
中      華      民      國      九十二  年      十一    月      廿六    日
                                                                        Ａ


司法院資訊處製作；財團法人民間司法改革基金會備份。
